【裁判字號】    91,上易,2912
【裁判日期】    920129
【裁判案由】    傷害等
【裁判全文】
臺灣高等法院刑事判決                          九十一年度上易字第二九一二號
    上  訴  人  臺灣板橋地方法院檢察署檢察官
    上  訴  人
    即  被  告  戊○○  女  四.
    上  訴  人
    即  被  告  己○○  女  四.
    右二人共同
    選任辯護人  謝曜焜  律師
    上  訴  人
    即  被  告  丁○○  女  三.
    被      告  乙○○○女  四.
    被      告  庚○○  女  四.
    右二人共同
    選任辯護人  謝曜焜  律師
右上訴人，因被告傷害等案件，不服臺灣板橋地方法院，九十一年度易字第一一六九
號，中華民國九十一年九月十七日第一審判決（起訴案號：臺灣板橋地方法院檢察署
九十年度偵字第一四０三０號）提起上訴，本院判決如左：
    主      文
上訴駁回。
戊○○、己○○、丁○○均緩刑貳年。
    事      實
一、己○○因懷疑其先生與丁○○之小姑洪梅芳有不正常關係，即邀集其胞妹乙○○○、戊○○、大嫂庚○○等人，於民國（下同）九十年三月二十日二十一時許，
    共同至丁○○位於臺北縣中和市○○路一四○之一號二樓住處，欲找曾寄居於上
    址丁○○住處之洪梅芳理論，由庚○○先行上樓按鈴探詢，己○○等三人則在樓
    梯間等候，然因丁○○向庚○○等人告知其小姑洪梅芳不住在上址，而係住在高
    雄後，庚○○不信，隨即發生爭吵，此時在樓梯間等待之戊○○、乙○○○、己○○等人依序上樓，趨前對前揭住處內，呼喊洪梅芳姓名，同時因丁○○不予理
    會且欲關上鐵門，雙方進而再發生口角，己○○與戊○○竟基於傷害之犯意聯絡
    及行為分擔，己○○自住於丁○○隔壁之鄰居劉清庭屋外取得雨傘一支，戊○○
    則徒手，共同毆打丁○○，致丁○○受有左臂瘀傷、左肘瘀傷、左前臂瘀傷、左
    手瘀傷、左前臂擦傷、右前臂瘀傷、右手瘀傷之傷害；而丁○○同時亦基於傷害
    之犯意，徒手毆打乙○○○、戊○○，致乙○○○受有左臂皮下瘀血、右手小指
    及無名指擦傷之傷害；戊○○則受有軀幹及四肢多處挫傷，合併多處皮下瘀血之
    傷害。
二、案經乙○○○、戊○○、丁○○訴由臺北縣政府警察局中和分局移請台灣板橋地
    方法院檢察署檢察官偵查起訴。
    理      由
一、訊據上訴人即被告己○○、戊○○、丁○○固供承有於右揭時地就洪梅芳是否在
    右開被告丁○○住處內而發生爭執之事實，惟均矢口否認有何傷害犯行，被告己○○辯稱：伊到二樓時看到丁○○拿雨傘揮打人，而丁○○也毆打伊，伊並沒有
    拿雨傘打丁○○云云，被告戊○○辯稱：庚○○先上去，伊聽到聲音很大聲才上
    去，並對丁○○說請洪梅芳出去，丁○○說洪梅芳不在，但伊聽到小孩叫姑姑，
    就請丁○○叫洪楠芳出來，丁○○很兇就要關門，伊背部被門卡住，拉著丁○○
    把伊推到門外的牆壁，並拉伊頭髮，伊並未毆打丁○○云云，被告丁○○辯稱：
    他們要來找洪梅芳，伊說不在，並要關門，戊○○強要進入伊家，伊擋住，戊○○就出手打伊，己○○拿雨傘打伊，伊並未出手毆打戊○○、乙○○○云云。經
    查：
  (一)被告己○○如何於右揭時地持丁○○之鄰居劉清庭所有之雨傘一支毆打丁○○，
    暨被告戊○○如何於右開時地出手毆打丁○○，致使丁○○因而受有右述傷害等
    情，業據告訴人丁○○於警訊及偵審時指述綦詳在卷，並有告訴人丁○○受有右
    揭傷害之台北市立和平醫院診斷書乙紙附卷可稽，而被告己○○確有於上揭時地
    持證人劉清庭所有置放於門口之雨傘揮打丁○○之事實，並經證人劉清庭於原審
    法院審理時證述屬實，且當庭指認被告己○○無訛（見原審卷第六三頁），被告
    己○○於證人劉清庭指認當時係最矮之人拿雨傘打丁○○，雖辯稱伊並非最矮之
    人云云，然查被告己○○比被告戊○○、乙○○○、庚○○矮小，此於渠等於原
    審法院及本院開庭時互相比對即可一目瞭然，被告己○○於原審法院審理時並自
    承伊先生有外遇，當時體重只有三十幾公斤云云（見原審卷第一二八頁），是被
    告己○○當時之身材，確係較被告戊○○等人矮小無訛，客觀上一般人容易認出
    ，再參酌被害人丁○○之子甲○○於警訊時證稱一個阿姨要進入伊家，伊媽媽不
    讓他進入，另一人即到隔壁拿了鄰居置放在外面的雨傘打伊媽媽等語，足認證人
    劉清庭之指證，應非子虛。而同案被告庚○○於偵查時供稱剛開始時丁○○說沒
    有洪梅芳這個人，後來談了一下，聽到小孩叫姑姑，我們才知道她們有親戚關係
    ，後來丁○○與戊○○起衝突，伊要拉開她們，但拉不開，丁○○也有打伊小姑
    戊○○云云，而依被告戊○○所供伊請丁○○叫洪梅芳出來，丁○○說不在，但
    伊聽到小孩叫姑姑，就要丁○○請洪梅芳出來，丁○○很兇，要關門不該伊進去
    ，門關上前，伊背部被門卡住云云，足見當時因丁○○拒不請洪梅芳出來，復不
    讓被告戊○○等人進入屋內查看，而被告戊○○則亟欲進入屋內以查看洪梅芳是
    否藏於屋內，雙方因而發生爭執，繼而互毆，被告戊○○有出手毆打丁○○成傷
    ，堪以認定。至被告戊○○雖另辯稱證人劉清庭、呂素幸（同係丁○○鄰居）均
    未指證伊有傷害行為，足證伊並無傷害丁○○云云，然查證人劉清庭、呂素幸均
    證稱有多人與丁○○發生爭吵，渠等所證述內容乃係針對當時究何人持雨傘揮打
    丁○○，被告戊○○徒手毆打丁○○，是證人劉清庭、呂素幸二人之證詞，尚不
    得執為被告戊○○未出手毆打丁○○之憑據，即不能因此而反證被告戊○○並無
    傷害丁○○行為。綜上所述，被告己○○、戊○○二人於前揭時地與告訴人丁○○發生爭執中，被告己○○及戊○○顯有以雨傘或徒手毆打丁○○成傷，渠等二
    人否認有本件傷害犯行，要屬飾卸之詞，核無足採，事證明確，被告己○○及戊○○傷害犯行，均堪認定。而被告戊○○受其胞姐即被告己○○之邀約，共同前
    往前揭丁○○之住處欲找洪梅芳理論，因而與丁○○發生口角，並因而共同與丁○○互毆，彼等間對於傷害丁○○犯行之實施，互有犯意聯絡及行為分擔，要堪
    認定。
  (二)被告丁○○如何於前揭時地與被告己○○、戊○○、庚○○、乙○○○發生口角
    時，並曾出手毆打乙○○○、戊○○成傷等情，業據告訴人乙○○○及戊○○於
    警訊及偵審時指述綦詳，並有告訴人乙○○○、戊○○分別受有右述傷害之台北
    市立和平醫院診斷書及博仁綜合醫院診斷證明書各一紙在卷可稽，而被告丁○○
    與戊○○有互毆之事實，亦據同案被告庚○○供述如前，證人呂素幸於原審法院
    審理時證稱對方要打伊鄰居（即丁○○），丁○○站在門邊，並用手抵擋，丁○○一手拉著鐵門，另一隻手揮動，至於有無打到人伊不清楚云云，足見被告丁○○於爭執中顯亦有出手毆打告訴人乙○○○及戊○○。使告訴人乙○○○及戊○○因而分別受有上述傷害。至告訴人戊○○所提出之診斷證明書雖係載明於九十
    年三月二十七日前往醫院診療之傷勢，而證人朱琬玲及丙○○（均係陪同被告丁○○前往警局應訊者）於本院調查時亦均到庭證稱：當時警察問戊○○那裡受傷
    ，戊○○說頭、手，並將兩手袖子拉高，但拉多高不記得，結果沒看到受傷等語
    ，然查被告丁○○與告訴人戊○○確有爭執而互毆之事實，已如前述，被告丁○○於本院調查時亦供稱伊要關門，戊○○要強進入伊家，伊加以擋住等語，被告
    丁○○顯並非如其所述均未出手，任由當時其他在場之人圍毆，告訴人戊○○並
    於警訊時即向警指訴遭被告丁○○毆打，而於警詢問受傷情形時，既僅係將雙手
    袖子稍加拉高，告訴人戊○○受傷之部位仍遭衣服遮蓋，員警亦未即行勘驗告訴
    人戊○○受傷情形，告訴人戊○○嗣因於警訊時（九十年三月二十六日）獲知被
    告丁○○對其提起傷害之告訴，始於翌日前往醫院驗傷，並亦對被告丁○○提起
    傷害告訴，是本件被告丁○○既確有出手毆打告訴人戊○○，證人朱琬玲及丙○○二人於告訴人戊○○警訊時既未確實查看告訴人戊○○所述受傷部位，渠等二
    人上揭所述尚難執為告訴人戊○○並無受傷之憑據。依上所述，被告丁○○否認
    有傷害告訴人乙○○○及戊○○二人之犯行，核屬卸責之詞，不足採信，事證明
    確，被告傷害犯行，洵堪認定。
二、核被告己○○、戊○○、丁○○所為，均係犯刑法第二百七十七條第一項之普通
    傷害罪。被告己○○、戊○○對於上開傷害犯行之實施，互有犯意聯絡及行為分
    擔，均為共同正犯。被告丁○○不分先後順序，同時同地毆打乙○○○、戊○○
    成傷，係一行為觸犯二傷害罪名，應依刑法第五十五條想像競合犯之規定，從一
    重處斷。原審以被告己○○、戊○○、丁○○三人上述傷害犯行事證明確，援引
    刑法第二十八條、第二百七十七條第一項、第五十五條、第四十一條第一項及罰
    金罰鍰提高標準條例第一條前段、第二條之規定，並審酌被告三人均無不良前科
    ，素行良好，因細故誤會互毆、所受之傷害均非嚴重，因被告丁○○要求賠償損
    害之金額高達新台幣三百萬元，致無法成立和解及犯罪後之態度等一切情狀，分
    別量處被告己○○及戊○○各拘役三十日，暨量處被告丁○○拘役三十日，並均
    諭知易科罰金之折算標準，經核認事用法，並無違誤，被告戊○○、己○○及丁○○三人上訴意旨均否認有上述傷害犯行，均顯無理由，應予駁回。而查被告戊○○、己○○及丁○○三人前均未曾受有期徒刑以上刑之宣告，有本院被告全國
    前案紀錄表三份在卷可憑，素行良好，因被告己○○懷疑其先生與被告丁○○小
    姑洪梅芳有不正常關係，而夥同被告戊○○等人前往被告丁○○上揭住處，欲找
    洪梅芳理論，雙方因就洪梅芳是否在被告丁○○住處內發生爭執，致生互毆，犯
    罪情節尚屬輕微，各所受之傷勢亦非嚴重，渠等經受此次罪刑之宣告，爾後當知
    所警惕，諒無再犯之虞，是本院認被告戊○○、己○○及丁○○三人所受本件刑
    之宣告，以暫不執行為適當，爰均併予宣告緩刑二年，以啟自新。
三、公訴意旨略以：被告乙○○○、庚○○於上揭時地與丁○○發生口角，繼而與被
  告戊○○、己○○基於傷害之犯意聯絡，隨手拿取雨傘及以徒手方式，共同毆打
    丁○○成傷，因認被告乙○○○、庚○○涉有刑法第二百七十七條第一項之普通
    傷害罪嫌云云。
四、被告乙○○○經合法傳喚無正當理由不到庭，爰不待其陳述逕行判決，合先明
    。
五、按犯罪事實應依證據認定之，無證據不得推定其犯罪事實，又不能證明被告犯罪
    者，應諭知無罪之判決，刑事訴訟法第一百五十四條及第三百零一條第一項定有
    明文；次按認定犯罪事實，須依證據，而所謂證據，係指合法之積極證據就犯罪
    事實能為具體之證明者而言；又認定不利於被告之事實，須依積極證據，苟積極
    證據不足為不利於被告事實之認定時，即應為有利於被告之認定，更不必有何有
    利之證據。又所謂「積極證據足以為不利被告事實之認定」，係指據為訴訟上證
    明之全盤證據資料，在客觀上已達於通常一般之人均不致於有所懷疑，而得確信
    被告確曾犯罪之程度，若未達到此一程度，而有合理懷疑之存在時，即無從為有
    罪之確信。最高法院三十年上字第八一六號、七十六年度台上字第四八九六號分
    別著有判例。本件公訴人認被告乙○○○、庚○○涉有傷害罪嫌，無非以本件被
    告五人於右揭時、地互毆乙情，業據渠等於警訊時暨偵查中互指綦詳，復有診斷
    證明書三紙附卷可稽，渠等所辯，均係卸責之詞，不足採信等為主要論據。訊據
    被告乙○○○、庚○○均堅決否認有何傷害犯行，並均辯稱：均未出手毆打丁○○等語，經查：告訴人丁○○固迭次指述庚○○用手拉伊頭髮，己○○與乙○○○用雨傘打伊身體云云，惟證人劉清庭於警察查訪時陳稱伊開門外出查看時，發
    現置放在大門旁之雨傘遭丟棄在地面有一支，已不成傘形，遭損壞，另有四名女
    人與丁○○對立，我外出時，已經沒有發現打架乙事等語（見警訊卷附查訪紀錄
    表），於原審法院訊問時證稱：「我記得有一位，我講說為什麼偷我家的傘去打
    壞了，其中一位口氣比較好的才說對不起」「：：：我有看到其中有一位拿我家
    的傘去打丁○○」「我是看到其中一人來拿我家的傘，另一支我沒看到她來拿，
    但那支也是我家的傘」等語，並當庭指認至其家拿雨傘之人為被告己○○，已如
    前述，而證人呂素幸於原審法院審理時證稱有三、四個人和伊鄰居吵，伊看到有
    人拿雨傘揮動，但有幾人拿傘伊不知道云云，是由證人劉清庭、呂素幸之證詞中
    ，僅能證明被告己○○有持雨傘毆打丁○○而已，至於被害人丁○○指稱被告乙○○○亦有持傘毆打伊，及被告庚○○有拉其頭髮使其受傷云云，僅據其單一之
    指述；且告訴人之告訴，係以使被告受刑事訴追為目的，是其陳述是否與事實相
    符，仍應調查其他證據以資審認。參諸本件被害人丁○○之子甲○○於警訊中證
    稱：另一個阿姨要進入我家，我媽媽不要讓他進入，另一人即到隔壁拿了鄰居置
    放在外面的雨傘，打我媽媽：：：」等語（見警訊筆錄），故持雨傘毆打丁○○
    者，應僅有一人，而被告己○○有持雨傘毆打丁○○，已如前述，則被害人指稱
    被告乙○○○亦有持雨傘毆打伊成傷云云，自不足採信；又證人劉清庭、呂素幸
    於警察查訪或原審法院訊問時均未指稱被告庚○○有拉被害人丁○○頭髮之情事
    ，且由被害人丁○○提出之診斷書觀之，其頭部並無任何傷害，是告訴人丁○○
    指訴被告庚○○拉其頭髮使其受傷乙節，除據告訴人丁○○片面指訴外，並無何
    積極證據足資佐證確與事實相符，本件自難僅憑告訴人丁○○片面之指訴，而無
    其他補強證據，即遽認被告庚○○及乙○○○亦應負傷害罪責，被告庚○○及乙○○○所辯並無傷害犯行，應堪採信，原審因而以不能證明被告乙○○○及庚○○有公訴人指訴之傷害犯行，而就此部分諭知渠等二人無罪之判決，經核並無不
    合，檢察官依告訴人丁○○之請求提起上訴，其上訴意旨猶執陳詞認被告乙○○○及庚○○與被告己○○、戊○○應共負傷害告訴人丁○○之罪責，尚難認有理
    由，應予駁回。
六、公訴意旨另以：被告己○○、戊○○、乙○○○、庚○○於上揭時地，與被告丁○○發生口角，竟基於公然侮辱之犯意聯絡，在上開不特定人可共聞共見之處所
    ，而對丁○○辱罵「搶人老公、不要臉的女人」等語，因認被告己○○、戊○○
    、乙○○○、庚○○等人共同涉有刑法第三百零九條第一項之公然侮辱罪嫌云云
    。
七、本件公訴人認被告己○○、戊○○、乙○○○、庚○○有上開公然侮辱罪嫌，無
    非以右揭事實業據告訴人丁○○於偵查中指訴綦詳，核與證人劉清庭、呂素幸於
    警訊時所證述之情節相符，被告己○○等人此部分之犯行，亦可認定等為主要論
    據。按公然侮辱罪須有侵害他人名譽之故意，否則尚難論以本罪。訊據被告己○○、戊○○、乙○○○、庚○○均矢口否認有公然侮辱之犯行，均辯稱：並未辱
    罵丁○○搶人家老公等語，經查：本件係因被告己○○懷疑其丈夫與告訴人丁○○之小姑洪梅芳有不正常男女關係，而至告訴人丁○○上址住處，欲找洪梅芳理
    論等情，業據被告己○○、戊○○、乙○○○、庚○○等人供述在卷，並為告訴
    人丁○○所不否認，而告訴人丁○○於偵查時供稱：「：：：後來戊○○就從樓
    梯口跑過來，將鐵門拉開，說她要找洪講話，我告訴她洪不住在這裡，我會跟她
    講，我兩個兒子跑過來對己○○（戊○○之誤）說姑姑不住在這邊，住高雄，戊○○說要進來我家等：：：」等語（見偵查卷第九頁背面），於原審法院訊問時
    供稱：「當日庚○○先上來敲門，我打開門，庚○○說要找洪梅芳，伊告以洪住
    高雄，不住這裡，然後庚○○說要找洪買東西，伊就打開鐵門一點點，並告訴她
    說洪住高雄，請她打電話找洪。劉說不知洪的電話，伊說既是洪的朋友能找到伊
    家，為何不知她的電話，伊說請洪與其聯繫，要關上鐵門」等語，嗣於本院調查
    時亦供稱對方到伊家要找洪梅芳，伊告知洪梅芳住高雄，不住這裡云云，顯見被
    告己○○、戊○○、乙○○○、庚○○等人知悉告訴人丁○○並非洪梅芳，而因
    被告己○○等四人欲進入丁○○家中找洪梅芳，丁○○欲關門拒絕其等進入致發
    生爭執，要堪認定。是被告己○○等人係要找告訴人丁○○之小姑洪梅芳，就己○○之丈夫與洪梅芳之事理論，並非針對告訴人丁○○，縱其等有於上揭時地辱
    罵「搶人老公、不要臉的女人」等語，應認係向洪梅芳為之，並非針對丁○○公
    然侮辱。至證人劉清庭雖於警察查訪紀錄表上記載只有聽到一名女人對著丁○○
    稱：有「誘拐人家老公」意思的言語，有該查訪紀錄表可參，惟於原審法院訊問
    時經提示該查訪紀錄表並告以要旨後稱：我認為是做筆錄的偵查員跟我對答，我
    沒講一名女人跟丁○○說誘拐人家老公的言語，那是警察跟我聊天講的。這件事
    我不知道等語（見原審卷九十一年五月二十九日訊問筆錄）。又證人呂素幸於原
    番法院訊問時雖證稱有聽到不要臉、搶人家老公等語，然並未指證係何人所辱罵
    ，亦未指證被告己○○等四人係針對告訴人丁○○而為公然侮辱，是被告己○○
    等四人於上揭時地欲找告訴人丁○○之小姑洪梅芳理論，而為丁○○所拒，致雙
    方發生爭執，且被告己○○係因懷疑其丈夫與洪梅芳有不正常男女關係而邀被告
    戊○○等人共同前往理論，所欲找之人為洪梅芳，且經告訴人丁○○告以洪梅芳
    係其小姑，告訴人丁○○之子並告以其姑姑不住該處，住在高雄，且告訴人丁○○於偵查中自承戊○○要進去其家中等洪梅芳等語，衡情自無可能張冠李戴，認
    告訴人丁○○即為洪梅芳，而對告訴人丁○○辱罵「不要臉、搶人家老公」之理
    。故告訴人丁○○指稱被告己○○等四人於上揭時地向其公然辱罵「不要臉、搶
    人家老公」云云，不足採信，公訴人認被告己○○等四人有公然侮辱罪嫌，尚乏
    依據。原審因而以不能證明被告乙○○○及庚○○二人有公訴人指訴之公然侮辱
    犯行，就此部分併諭知渠等二人無罪之判決，而以被告戊○○、己○○被訴此部
    分犯行，公訴人認與渠等二人上開論罪科刑部分具有方法結果牽連之裁判上一罪
    關係，爰併予明不另為無罪之諭知，經核並無不合，檢察官依告訴人丁○○之
    請求提起上訴，其上訴意旨猶認被告四人係針對告訴人丁○○辱罵，而指摘原審
    此部分判決不當，亦尚難認有理由，應予駁回。
據上論結，應依刑事訴訟法第三百六十八條、第三百七十一條、刑法第七十四條第一
款，判決如主文。
本案經檢察官施慶堂到庭執行職務。
中    華    民    國    九十二    年       一       月      二十九      日
                              臺灣高等法院刑事第三庭
                                  審判長法官  張  連  財
                                        法  官  林  明  俊
                                        法  官  張  傳  栗
右正本證明與原本無異。
不得上訴。
                                        書記官  秦  慧  榮
中    華    民    國    九十二    年       一       月       三十       日
附錄：本案論罪科刑法條全文
刑法第二百七十七條第一項：
傷害人之身體或健康者，處三年以下有期徒刑，拘役或一千元以下罰金。


司法院資訊處製作；財團法人民間司法改革基金會備份。
